【裁判字號】    92,重訴,49
【裁判日期】    920711
【裁判案由】    毒品危害防制條例等
【裁判全文】
臺灣高雄地方法院刑事判決                          九十二年度重訴字第四九號
    公  訴  人  臺灣高雄地方法院檢察署檢察官
    被      告  乙○○
    指定辯護人  甲○公設辯護人黃之中
右列被告因違反毒品危害防制條例等案件，經檢察官提起公訴（九十二年度偵字第五
七０三號），甲○判決如左：
    主  文
乙○○共同運輸第一級毒品，處無期徒刑，褫奪公權終身。扣案毒品海洛因肆包（合
計淨重陸佰參拾點肆肆公克）沒收銷燬之；扣案黃色膠帶壹綑、束腹壹條、護膝貳條
，及前開毒品之包裝袋（重參拾點陸壹公克）均沒收。
被訴運輸第二級毒品罪部分，無罪。
    事  實
一、緣乙○○於民國九十一年五月間染上毒品，而有施用第一級毒品海洛因之毒癮，
    於九十一年間經臺灣屏東地方法院以九十一年毒聲字第六四一號裁定令入臺灣屏
    東看守所附設勒戒處所觀察勒戒，乙○○於勒戒期間，在勒戒處所結識亦同樣施
    用毒品之徐清輝（另案由檢察官偵查中），並由徐清輝之介紹而認識何安財（由
    檢察官另案偵辦），乙○○於出所後即與何安財、徐清輝等人聯繫，再經由何安
    財、徐清輝居間介紹，另認識趙德國、楊哲明二人（亦由檢察官另案偵辦中）並
    因無正當工作經濟拮具，而向何安財、徐清輝二人先後陸續借款約新台幣（下同
    ）四、五萬元，乙○○與何安財、徐清輝、趙德國、楊哲明等人均明知海洛因為
   毒品危害防制條例第二條第二項第一款所稱之第一級毒品，並經我國行政院公告
    為甲類第四款之管制進出口物品，非經許可，不得持有、運輸或販賣，何安財、
    徐清輝、趙德國、楊哲明等人即欲由大陸地區運輸來台牟利，何安財、徐清輝見
    乙○○經濟窘困，且行動不便，容易以綑綁夾帶毒品方式蒙混海關人員之查緝，
    為私運管制物品第一級毒品入境之適當人選，即向乙○○提議以十五萬元之代價
    ，前往大陸地區運送毒品海洛因，乙○○因貪圖短利，乃共同基於私運管制物品
    第一級毒品海洛因之犯意聯絡，由何安財、徐清輝二人在台灣負責辦理乙○○出
    國事宜，向金馬旅行社訂立機位，並出資為乙○○購買機票，另趙德國、楊哲明
    則先前往大陸地區接洽販毒之上線人員，購得毒品海洛因（淨重六百三十點四十
    四公克、包裝重三十點六十一公克），即分裝成大小不一四包，另購買黃色塑膠
    帶、護膝、束腹等物，以便乙○○夾帶闖關。乙○○則於九十二年二月二十八日
    搭乘復興航空ＧＥ三六三號班機前往澳門後，即由趙德國、楊哲明二人前往接機
    ，將乙○○帶往大陸地區長安，安排乙○○於大陸地區之食宿、交通，且議定攜
    帶毒品海洛因返台後即在機場門口等待一位綽號「鵝肉」男子接應，於同年三月
    七日趙德國則先行搭乘ＧＥ三五二號班機自桃園中正國際機場返回臺灣，於三月
    九日乙○○欲返回臺灣前，楊哲明則將事前所購買之黃色膠帶將四包毒品海洛因
    纏包住，並將包裹成長條型之毒品海洛因以束腹帶綑綁在乙○○後腰間，另將二
    包毒品海洛因分以護膝繫在乙○○左右二腿之大腿內側，乙○○則將較小包之毒
    品海洛因放置在口袋內，並於三月十日搭乘復興航空ＧＥ三六四號班機自高雄小
    港國際機場入境臺灣，而非法運輸上開管制物品第一級毒品海洛因入境小港機場
    ，乙○○為免因夾帶毒品行動不便遭洞悉，而委請復興航空公司人員推輪椅方式
    推乙○○入境，嗣因航空警察局高雄分局事前獲得線報，於是日二十一時四十五
    分許，乙○○通關時當場查獲，並在乙○○雙腿、腹部間及左側褲子口袋查扣得
毒品海洛因四包（重量同前）、黃色膠帶一綑、束腹一條、護膝二條等物。
二、案經內政部警政署航空警察局高雄分局報請台灣高雄地方法院檢察署檢察官偵查
    起訴。
    理  由
壹、有罪部分：
  一、前開犯罪事實，業據被告乙○○於警、偵訊及甲○調查、審理中坦承：伊於九
      十一年五月間染上毒癮，之後有入勒戒處所觀察勒戒，勒戒期間認識同為施用
      毒品的徐清輝，經過徐清輝之介紹才認識何安財，出所後而與徐清輝、何安財
      聯繫，並陸續向徐清輝、何安財二人借款達四、五萬元，因此徐清輝、何安財
      即以十五萬元之代價要求被告前往大陸地區攜帶毒品返回臺灣，被告亦同意，
      並進行攜帶毒品事宜，由徐清輝、何安財先自金馬旅行社訂定機位，並為被告
      出資購買機票，且介紹趙德國、楊哲明予被告認識，且由趙德國與楊哲明先行
      前往大陸地區進行購買毒品海洛因事宜，並於九十二年二月二十八日搭乘飛機
      至澳門後，趙德國與楊哲明即前往接機，並將伊接往長安，購得毒品海洛因後
      趙德國先行返台，伊在返台前一天，由楊哲明以事前所購買的膠帶將毒品海洛
      因綁在伊後腰部及大腿內側，另一包則放在伊褲子口袋內，並表示搭機返台時
  ，在機場門口等待一位綽號「鵝肉」之男子會來接應，伊因行動不便於入關時
      ，請航空人員推輪椅，伊則坐輪椅入關，並被警查獲，且伊於警局所述所攜入
      之海洛因是供己施用等情並不實在等情無訛，核與證人即查獲員警丙○○在庭
      證稱：伊任職於航空警察局刑事組偵查員，事前已取得相關線索得知被告欲攜
      帶毒品闖關，而佈線查獲被告等語明確（九十二年六月十一日訊問筆錄）。且
      被告於九十二年三月十日二十一時四十五分許入境時，將毒品海洛因四包先以
      黃色塑膠帶綑綁後再以束腹帶、護膝等彈性帶將所攜帶毒品綁於腰間、大腿內
      側，及藏放口袋內而為警查獲大小不一之毒品海洛因四包、黃色膠帶一綑、束
      腹一條、護膝二條等物，有扣押物品目錄表一紙，及相片八幀等均附卷足按。
      而扣案毒品部分經送鑑定結果，確均含第一級第六項毒品海洛因成分，合計淨
      重六百三十點四四公克，（包裝重三十點六一公克），純度百分之七十七點四
      三，純質淨重四百八十八點一五公克乙節，有法務部調查局九十二年四月九日
      以調科壹字第二二００一四九六九號鑑定通知書一紙附卷可稽。且被告於九十
      二年二月二十八日搭乘ＧＥ三六三號班機自高雄小港國際機場出境轉機前往大
      陸地區，並於同年三月十日搭乘復興航空ＧＥ三六四號班機攜帶毒品海洛因自
      高雄小港機場入境臺灣地區，而共犯趙德國則於九十二年二月十三日搭乘ＧＥ
      三五五號班機自桃園中正機場出境，確於同年三月七日搭乘ＧＥ三五二號班機
      自桃園中正機場返回臺灣等情，有國人入出境端末查詢報表、入出境查詢結果
      等資料附卷可憑；又被告為警查獲後，經採尿送請檢驗，被告尿液中確呈嗎啡
      陽性反應，有煙毒、麻藥案件人犯尿液編號及姓名對照表、高雄市立凱旋醫院
      九十二年三月二十日以高市凱醫檢字第００九三二號煙毒尿液檢驗成績書各一
      紙均在卷可按，此外，並有口卡指認單四份在卷可憑，綜上，堪認被告前開自
      白受共犯等人委託，自大陸地區運輸扣案毒品海洛因來台之犯行，與事證相符
      ，堪以採信，本件事證明確，被告犯行洵堪認定。至於被告聲請傳訊證人即友
      人林進恆到庭，為證明其與前開四名共犯均認識，惟此部分犯行，業已查明，
      並無再傳訊證人林進恆之必要，附此說明。
  二、按海洛因屬毒品危害防制條例第二條第一項第一款規定之第一級毒品，非經許
      可，不得運輸；且係行政院依懲治走私條例第二條第四項授權訂定之管制物品
      項目及其數額甲類第四款規定之毒品，屬於管制進出口之物品。核被告乙○○
      所為，係犯毒品危害防制條例第四條第一項之運輸第一級毒品罪，及懲治走私
      條例第二條第一項之私運管制物品進口罪。被告乙○○持有第一級毒品海洛因
      之低度行為為運輸之高度行為所吸收，不另論罪。被告與共犯何安財、徐清輝
      、趙德國、楊哲明等人就上開犯行間，有犯意聯絡及行為分擔，為共同正犯。
      被告一次私運海洛因進口，係一行為同時觸犯上開二罪名之想像競合犯，依刑
      法第五十五條從較重之運輸第一級毒品罪處斷。至於被告於為警查獲後，雖自
      白前開犯行，並供出共犯，但並未供出毒品來源，由警破獲之情，業據證人丙
      ○○證述明確，是被告所陳提供販毒資料予檢察官得以減輕其刑，核與毒品危
      害防制條例第十七條所規定之要件不符，附此說明。爰審酌被告有多次賭博前
      科，均不構成累犯，有臺灣高等法院被告全國前案紀錄表一份在卷可按，竟因
      染上毒癮於勒戒期間未徹底戒除毒癮，而結識同為施用毒品者，出所後仍沈溺
      毒品中，導致經濟拮具，為圖短利而同意運輸毒品海洛因之犯罪動機、目的，
      其施用毒品傷害自身外，復流毒他人，徵以製造、販賣及運送毒品海洛因乃文
      明國家認定之萬國公罪，各國莫不祭以重典，祈杜絕不法於萬一，毒品之為禍
      ，不僅戕害國民健康至鉅，因而衍生之治安問題更層出不窮，其嚴重者，甚或
      動搖國本，對於人類社會貽患無窮，本件走私毒品之數量甚多，純度極高，若
      未及時查獲，流入市面，對社會造成之危害不難想見，被告犯後自白犯行，態
      度尚稱良好等一切情狀，量處如主文所示之刑，並宣告褫奪公權終身，以示懲
      儆。
  三、扣案毒品海洛因四包（合計淨重六百三十點四十四公克），應依毒品危害防制
      條例第十八條第一項前段規定沒收銷燬之；扣案黃色膠帶一綑、束腹一條、護
      膝二條，及前開毒品包裝袋（重三十點六一公克），則為被告與共犯楊哲明所
      有，並供運輸毒品海洛因所用之物，均依同條例第十九條第一項規定均沒收。
貳、無罪部分：
  一、公訴意旨另以：被告乙○○明知安非他命係毒品危害防制條例第二條所規定之
      第二級毒品，依同法第四條規定不得製造、運輸、販賣，並明知楊哲明、趙德
      國、徐清輝、何安財等人均係毒品犯罪集團之成員，竟與楊哲明、趙德國、徐
      清輝、何安財四人共同基於運輸第二級毒品安非他命之犯意連絡及行為分擔，
      於民國九十一年十二月十二日，由何安財、徐清輝出資購買前往大陸之機票，
      交由乙○○搭乘ＸＮ六六一號之班機，自高雄小港國際機場經轉機前往大陸地
      區，向早於九十一年十一月六日即先行搭乘ＸＮ六○五號班機出境轉往大陸地
      區之趙德國取得重量一公斤之安非他命後，而於同年十二月十四日，由乙○○
      在大陸地區將前開毒品以塑膠袋捆綁於身上，以此方式夾藏毒品由大陸地區出
      發經轉機後搭乘ＮＸ六六二號班機運輸前開毒品入境台灣地區，並在台灣將前
      開毒品安非他命交予何安財、徐清輝等人，並獲得新台幣五萬元之代價，趙德
      國則從大陸地區經轉機後，於同年十二月十五日搭乘ＮＸ六○八號飛機返回台
      灣，因認被告乙○○涉犯毒品危害防制條例第四條第二項及懲治走私條例第二
      條第一項之罪等語。
  二、按犯罪事實應依證據認定之，無證據不得推定其犯罪事實。又不能證明被告犯
      罪者，應諭知無罪之判決，刑事訴訟法第一百五十四條、第三百零一條第一項
      分別定有明文。又事實之認定，應憑證據，如未能發現相當證據，或證據不足
      以證明，自不能以推測或擬制之方法為裁判基礎（參照最高法院四十年台上字
      第八六號判例）。復按按被告之自白不得作為有罪判決之唯一證據，仍應調查
      其他必要之證據，以察其是否與事實相符，刑事訴訟法第一百五十六條第二項
      定有明文。又刑事訴訟法上所謂認定犯罪事實之證據，係指足以認定被告確有
      犯罪行為之積極證據而言，該項證據自須適合於被告犯罪事實之認定，始得採
      為斷罪資料。如未能發現相當證據，或證據不足以證明，自不能以推測或擬制
      之方法，以為裁判之基礎，此分別有最高法院二十九年上字第三一０五號、四
      十年臺上字第八六號、七十六年臺上字第四九八六號判例可資參照。
  三、公訴意旨認被告涉犯毒品危害防制條例第四條第二項運輸第二級毒品犯行部分
      ，係以被告於偵查中坦承不諱，且有被告於九十一年十二月十二日出境，並於
      同年月十四日入境，及共犯趙德國於九十一年十二月十三日出境，於同年月十
      五日入境之入出境查查詢結果二份在卷對照可憑，而認被告前開自白係共犯趙
      德國在大陸交付毒品予被告帶回臺灣部分犯行足以採信等語資為論據。
  四、訊據被告乙○○固坦承於九十一年十二月十二日搭乘飛機經轉機後前往大陸地
      區，並於同年月十四日返回臺灣等情無訛，惟堅決否認有何運輸毒品安非他命
      之犯行，辯稱：當時雖有出國，但伊並未帶回一公斤之毒品安非他命返回臺灣
      ，那次去大陸本來也是準備要帶毒品，已經說好帶一公斤毒品安非他命代價五
      萬元，但因當時機場安全檢查嚴格就沒有帶，且那一次是另一名友人林混鎮叫
      伊去帶的，並不是前開四名，且當時也還不認識共犯趙德國，趙德國是於九十
      二年二月二十八日才認識的，是檢察官聽錯伊所述，伊只是供出要伊前往大陸
      帶毒品的人等語。甲○指定公設辯護人亦陳：毒品危害防制條例第四條第二項
      運輸毒品罪，僅就未遂犯加以處罰，若行為人之行為僅止於預備，自不成立犯
      罪，而預備與未遂犯之區分，應以行為人就構成犯罪要件之行為是否已開始時
      行為標準，若僅從事構成要件事前之準備行為，應僅為預備行為，因此若被告
      僅答應他人運輸毒品之請求，尚未收受毒品，或尚未將毒品置於己之實力支配
      之下，應無從實現運輸毒品之構成要件之行為，故認被告此次行為僅為預備行
      為，且除被告與趙德國出入境日期相近即率爾推論被告曾欲趙德國等人之犯罪
      集團共同運輸毒品來台，即除出入境資料外，並無其他證據足證被告已成功運
      輸毒品安非他命抵台，故依罪證有疑應為有利被告推定之法理，自無從認定被
      告涉犯運輸毒品安非他命之罪等語為被告辯護。
  五、經查：
  （一）觀諸被告於檢察官偵查中係陳：「（問：你去大陸共有幾次？）前後六次，
        以同樣手法運毒有二次。前一次是帶安非他命，是九十一年十二月十二日去
        大陸，十四日回來那一次，帶一公斤代價五萬元（問：何人帶你去大陸的？
        ）是林混鎮帶我去的」等語（見偵查卷第八十二頁及其背面訊問筆錄），是
        被告僅陳該次攜帶毒品是與林混鎮一同前往，並未陳述該次攜帶毒品安非他
        命是與何安財、徐清輝、趙德國等人共同協議所攜入，公訴意旨僅以被告及
        共犯趙德國之入出境資料，並無其他積極證據，即遽認被告於九十一年十二
        月十二日前往大陸地區，向共犯趙德國取得重量一公斤之毒品安非他命，且
        將該毒品以塑膠袋綑綁在身上方式夾藏進入臺灣地區，是公訴人所認定被告
        此部分犯行，顯已逾越被告所自白之範圍，且公訴人並未進一步查獲被告持
        有任何毒品安非他命，或任何包裝安非他命之塑膠袋，或傳訊相關共犯，是
        並無充分補強證據足以認被告有前開運輸毒品安非他命之犯行。
  （二）又雖被告於甲○調查時陳稱：九十一年十二月十二日前往大陸亦是準備要帶
        毒品，是林混鎮叫伊去帶的，雖講好以五萬元之代價攜帶一公斤毒品安非他
        命，但因機場安全檢查嚴格並未帶成等語，然查，是否有「林混鎮」之人，
        及被告有無取得一公斤毒品安非他命，及該次係協議如何攜帶？被告是否已
        達著手運輸第二級毒品安非他命犯行？均不明確，實難僅以被告前開自白為
        被告論罪之依據。
  （三）是公訴人就被告涉犯前開運輸第二級毒品犯行部分所引證據，尚未達於通常
        一般之人均不致得確信其為真實之程度，而有合理性懷疑之存在，甲○無從
        形成有罪之確信。此外，復查無其他積極證據足資認定被告涉犯公訴意旨認
        運輸第二級毒品罪嫌，既不能證明被告犯罪，根據「罪證有疑，利於被告」
        之證據法則，依法應為無罪之諭知。
據上論斷，應依刑事訴訟法第二百九十九條第一項前段、第三百零一條，毒品危害防
制條例第四條第一項、第十八條第一項前段、第十九條第一項，懲治走私條例第二條
第一項、第十一條，刑法第二條第一項但書、第十一條前段、第二十八條、第五十五
條、第三十七第一項，判決如主文。
本案經檢察官黃俊嘉到庭執行職務。
中      華      民      國    九十二    年      七      月     十一     日
                              臺灣高雄地方法院刑事第三庭
                                  審判長  法  官 黃仁松
                                          法  官 楊宗翰
                                          法  官 程克琳
右正本證明與原本無異。
如不服本判決，應於判決送達後十日內，向甲○提出上訴狀。
                                          書記官 梁瑜玲
中    華    民    國      九十二      年      七      月      十一      日
【附錄本判決論罪科刑法條】
毒品危害防制條例第四條第一項：
製造、運輸、販賣第一級毒品者，處死刑或無期徒刑；處無期徒刑者，得併科新臺幣
一千萬元以下罰金。
懲治走私條例第二條第一項：
私運管制物品進口、出口逾公告數額者，處七年以下有期徒刑，得併科新臺幣三百萬
元以下罰金。


司法院資訊處製作；財團法人民間司法改革基金會備份。
